最高法院刑事判決　　　　　　　　　　　　　　　九十三年度台上字第六０三二號
　　　上　訴　人　甲○○
右上訴人因常業竊盜案件，不服台灣高等法院中華民國九十三年八月三日第二審判決
（九十二年度上訴字第四六０三號，起訴案號：台灣基隆地方法院檢察署九十一年度
偵字第二五四六、二九０九、二九一０、三一二一、三三一九、三四六六號），提起
上訴，本院判決如左：
    主  文
原判決關於甲○○常業竊盜部分撤銷，發回台灣高等法院。
    理  由
本件原判決認定：上訴人甲○○前受有期徒刑之執行完畢未滿五年，仍不知悔改。又
自民國九十一年一月七日起至九十二年三月二十六日止，基於意圖為自己不法之所有
，以竊盜為常業之犯意，或單獨，或與已定讞之陳貴榮（業經原審判刑確定）共同，
連續在基隆市、台北縣、台北市各地，竊取王凱立等人所有之財物，詳細之行竊時間
、地點、被害人、行竊手段、參與行竊之共犯、及竊得之財物，均詳如原判決附表一
所示。彼等所竊得之財物皆變賣花用，並均賴以維生。嗣經查獲，並扣得陳貴榮所有
如原判決附表二所示之犯罪工具等情。因而撤銷第一審此部分之科刑判決，改判仍論
上訴人以共同以犯竊盜罪為常業罪，累犯，處有期徒刑參年陸月，並諭知扣案如原判
決附表二所示之工具均沒收，固非無見。惟按：(一)、有罪判決書應記載犯罪事實，其
記載之方法，以文字敘述，或列表方式記載，或文字、列表併用，均無不可。但附表
之記載，為事實之一部，不得與理由之論述相矛盾，否則即屬判決理由矛盾之違法。
本件關於原判決附表一編號四十二部分，原判決係認定：上訴人與已定讞之陳貴榮共
同於九十一年七月四日，在台北市○○區○○街一一八巷十五弄十六號五樓，共同竊
取黃明和之現金新台幣五千多元等情；然於理由內，原判決則又說明：不能證明上訴
人有檢察官起訴該附表一編號四十二部分之竊盜犯行，而不另諭知無罪等旨（見原判
決第十一頁、第十三至十四頁，理由三、六），其事實之認定顯與理由之論述相互齟
齬，非無判決所載理由矛盾之違背法令。(二)、九十二年二月六日公布增訂之刑事訴訟
法第二百八十七條之二規定：「法院就被告本人之案件調查共同被告時，該共同被告
準用有關人證之規定。」並於同年九月一日施行。本件原審自九十三年一月九日行準
備程序，迄同年七月十三日審判期日，就上訴人甲○○部分調查共同被告陳貴榮時，
均未依前開規定準用人證之調查程序，俾使陳貴榮立於證人之地位而為陳述，致上訴
人對於具證人適格之陳貴榮，無行使正當詰問權之機會，而逕以陳貴榮所為不利於上
訴人之供述，為其論處上訴人罪刑之主要證據之一，其所踐行之訴訟程序於法有違，
且有判決不適用法則之違背法令。(三)、被告以外之人於審判外之言詞或書面陳述，除
法律有規定者外，不得作為證據，刑事訴訟法第一百五十九條第一項定有明文。原判
決以被害人王凱立、陳志全、蔡秀香（原判決誤載為蔡秀春）、莊慧婷、林賢正、許
金石、黃博宇、趙李月卿、劉春玉、張阿尾、邱志光、楊紀瓊、周美麗、王興媚、黃
明和、謝忠良、李錦輝、陳欽龍、陳秀麗等人於警詢及檢察官偵查中之證言，為認定
上訴人犯罪之憑據，然查各該被害人於審判外之陳述，按諸前開規定，除有法律規定
者外，不得作為證據。原判決未說明其符合刑事訴訟法第一百五十九條之一至之五中
何項法律之規定，逕採為論罪之依據，難謂適法。(四)、判決書所載之理由，應敘明證
據之具體內容及法官本於經驗法則、論理法則或其他證據法則，合理判斷證據之價值
以形成心證而定其取捨之過程及理由，否則即屬理由不備。原判決以：「警方在行竊
現場所採集之指紋、及煙（菸）蒂所含唾液之ＤＮＡ，以及在行竊現場遺留之安全帽
，經鑑定比對結果，均與被告等（指上訴人及共犯陳貴榮）之指紋及ＤＮＡ相符，亦
有內政部警政署刑事警察局之鑑驗書多紙在卷可稽」等由，資為不利於上訴人之論據
（見原判決第七頁，理由一之(一)；及其附表相關部分「犯罪證據欄」之記載）；而就
警方所採得者究係何人之指紋、唾液或安全帽？其比對鑑定之結果，究係與何人之指
紋及ＤＮＡ相符？則均未具體說明，致其評價各該證據之證明力而形成心證之過程及
理由，是否適法，尚屬無憑判斷，遽行判決，併有理由不備之違法。以上或為上訴意
旨所指摘，或為本院得依職權調查之事項，應認原判決此部分有撤銷發回之原因。經
原判決不另諭知無罪之其他竊盜部分，依公訴意旨既認與前開論罪部分有裁判上一罪
之關係，基於審判不可分原則，應一併發回。又原判決附表一之犯罪證據欄列有「被
害人自白」（編號四四、四七）、「被告指訴」（編號五六）等項，顯係誤載，更審
時宜併注意及之，附此敘明。
據上論結，應依刑事訴訟法第三百九十七條、第四百零一條，判決如主文。
中　　　華　　　民　　　國　　九十三　　年　　 十一 　　月　　 十二 　　日
                              最高法院刑事第九庭
                                  審判長法官  林　增　福
                                        法官  邵　燕　玲
                                        法官  陳　世　雄
                                        法官  陳　朱　貴
                                        法官  張　春　福
      右正本證明與原本無異
                                              書  記  官
中　　　華　　　民　　　國　　九十三　　年　　 十一 　　月　　 十七 　　日
                                                                        Ｌ
